臺灣高雄地方法院刑事判決　　　　　　　　　　　　　　九十一年度訴字第五七號
　　公　訴　人　臺灣高雄地方法院檢察署檢察官
　　被　　　告　乙○○
右列被告因違反證券交易法案件，經檢察官提起公訴（九十年度偵字第二一五０三號
），本院判決如左：
    主  文
乙○○無罪。
    事  實
一、公訴意旨略以：被告乙○○於告發人甲○○○○券股份有限公司高雄分公司（下
    稱中興證券高雄分公司）開立有價證券委託買賣帳戶（帳號為五七六九七－二號
    ），從事股票買賣交易。詎被告乙○○於民國九十年七月十三日，委託中興證券
    高雄分公司，買入華通股票二十張、買入中環股票十張、買入旺宏股票二十張、
    買入精業股票十張、買入開發股票十五張，合計新台幣（下同）二百八十三萬六
    千零三十五元，經中興證券高雄分公司於集中交易市場報價並成交後，被告卻不
    履行交割，經中興證券沖銷賣出上開股票，尚積欠中興證券高雄分公司共計二十
    五萬四千四百三十六元之交割款項，足以影響市場秩序。因而認被告涉有違反證
    券交易法第一百五十五條第一項第一款及第一百七十一條之罪嫌等語。
二、按犯罪事實應依證據認定之，無證據不得推定其犯罪事實。又不能證明被告犯罪
    或其行為不罰者，應諭知無罪之判決，刑事訴訟法第一百五十四條、第三百零一
    條第一項分別定有明文。次按證券交易法第一百五十五條第一項第一款規定，在
    集中交易市場報價，業經有人承諾接受而不實際成交或不履行交割，足以影響市
    場秩序者；應依同法第一百七十一條規定處罰之，是依上開證券交易法第一百五
    十五條第一項第一款之規定，須該不履行交割之行為足以影響市場之秩序，始足
    當之。
三、本件公訴人認被告涉犯證券交易法第一百五十五條第一項第一款及第一百七十一
    條之犯行，無非以告發人中興證券高雄分公司代理人劉奇芳之指訴，及交割憑單
    、委託書、客戶違約損益明細表為其主要論據。按證券交易法第一百五十五條第
    一項及第一百七十一條之罪，須行為人「在集中交易市場報價」、「經有人承諾
    接受而不履行交割」，並「足以影響交易秩序」始足構成。其所規範之行為主體
    究係證券自營商或經紀商或一般委託買賣之投資人，在實務上雖有爭論，惟參以
  證券交易法第一百五十五條第一項第一款之規定「對於在證券交易所上市之有價
    證券，不得有在集中交易市場報價，業經有人承諾接受而不實際成交或履行交割
    ，足以影響市場秩序者之行為」之文義觀之，該條款並未明文規定行為之主體只
    限於證券經紀商或證券自營商而不及於一般投資人；又在集中交易市場或在店頭
    市場上，投資人須委託證券經紀商報價買進或賣出（經紀商亦得自行報價買賣，
    即所謂自營商），委託人（投資人）與經紀商係行紀關係，經紀商受託在證券集
    中市場上交易，僅以自己名義將受託之買賣報價送至集中市場，經一定程序撮合
    後，買賣契約即在雙方受託之經紀商間成立，故所謂不實際成交，係於受託買賣
    之經紀商間存在，而與雙方之委託人無涉，委託人（投資人）即於成交後始有不
    履行交割之問題，再者投資人為證券市場之主流，為公知之事實，證券交易法第
    一百七十一條之不實際成交或不履行交割罪，其立法目的乃重在維護證券交易市
    場秩序，是應無僅處罰經紀商而不處罰投資人之理，此觀之該法於七十七年一月
    二十九日修正第一百五十五條、第一百七十一條時，即增訂不履行交割之處罰明
    文甚明，足見投資人亦為本罪規範之行為主體（最高法院著有八十六年度台上字
    第五０八九號及八十五年度台上字第六一二０號判決意旨可資參照），合先敘明
    。
四、參諸被告於違約交割日買賣上開股票情形，即九十年七月十三日買進華通股票二
    萬股，占該股當日總成交量之０．二四八％、買進中環股票一萬股，占該股當日
    總成交量之０．０一九％，買進旺宏股票二萬股，占該股當日總成交量之０．０
    ０六八％，買進精業股票一萬股，占該股當日總成交量之０．０三五％，買進開
    發股票十五萬股，占該股當日總成交量之０．０七％，上開股票占該股當日總成
    交量之比率均甚低，而於同年月十七日經告發人中興證券高雄公司申報被告違約
    交割後，華通股票在同年月十七日及十八日成交價分別上漲一％及上漲一．二％
    ，中環股票在同年月十七日及十八日成交價分別上漲０．二％及下跌０．一％，
    旺宏股票在同年月十七日及十八日成交價分別上漲０．六％及下跌一．一％，精
    業股票在同年月十七日及十八日成交價分別上漲０．三％及下跌０．五％，開發
    股票在同年月十七日及十八日成交價分別上漲０．五％及下跌一．五％，右揭股
    票在違約交割後之成交價並無明顯波動情形，及成交量亦無大幅萎縮現象，此有
    臺灣證券交易股份有限公司九十一年九月十一日台證（九一）交字第０二二五七
    ０號函一紙附卷可稽，及被告違約交割所積欠告發人中興證券高雄分公司之金額
    僅二十五萬四千四百三十六元乙節，此經告發人中興證券高雄分公司代理人劉奇
    芳於偵訊陳明在卷，再酌以告發人中興證券三民分公司於證券交易市場上為一規
    模頗大之公司，其每日營業額遠超過上開違約金額等情以觀，足認被告上開違約
    交割金額對於中興證券高雄分公司所生之損害尚輕，應不致造成告發人中興證券
    高雄分公司在集中交易市場上難以代墊交割款項之結果，自無明顯影響市場交易
    秩序之情事，而危害整體證券集中交易市場之交易秩序，則被告固係委託買賣證
    券之投資人而為本罪之行為主體，然其等之違約行為既不足以影響市場秩序，是
    自難僅以被告有違約交割之行為，即遽以本罪相繩。此外，本院復查無其他積極
    證據足資證明被告有何違反證券交易法之犯行，揆諸前揭法條之說明，既不能證
    明被告犯罪，自應為無罪之諭知。
五、被告張福興經合法傳喚無正當理由未到庭，本院認為應諭知無罪之判決，故依刑
    事訴訟法第三百零六條之規定，不待被告陳述逕行判決，附此敘明。
據上論斷，應依刑事訴訟法第三百零一條第一項、第三百零六條，判決如主文。
中      華      民      國    九十一    年       十      月    二十八   日
                                  臺灣高雄地方法院刑事庭
                                      法  官  廖建瑜
右正本證明與原本無異。
如不服本判決，應於判決送達後十日內，向本院提出上訴狀。
                                      書記官  王翌翔
中      華      民      國    九十一    年       十      月    二十八   日
